【裁判字號】    98,台上,7949
【裁判日期】    981230
【裁判案由】    違反毒品危害防制條例
【裁判全文】
最高法院刑事判決            九十八年度台上字第七九四九號
上  訴  人  甲○○
選任辯護人  王家鈺律師
上列上訴人因違反毒品危害防制條例案件，不服台灣高等法院高
雄分院中華民國九十六年四月十二日第二審判決（九十五年度上
訴字第二二八九號，起訴案號：台灣高雄地方法院檢察署九十五
年度偵字第一二四七八號），提起上訴，本院判決如下：
    主  文
原判決撤銷，發回台灣高等法院高雄分院。
    理  由
本件原判決認定上訴人甲○○有其事實欄所載之犯行，因而維持
第一審論處上訴人幫助販賣第二級毒品罪刑之判決，駁回上訴人
在第二審之上訴。固非無見。
惟查：（一）刑事訴訟法第一百五十九條之四第一款固規定：除
顯有不可信之情況外，公務員職務上製作之紀錄文書、證明文書
，亦得為證據。賦予公文書具有證據適格之能力，作為傳聞證據
之除外規定，但其前提要件係「除顯有不可信之情況外」，並以
「紀錄」或「證明」文書作為限制，亦即該公文書須係得作為被
告或犯罪嫌疑人所涉犯罪事實嚴格證明之紀錄或證明者，始克當
之，倘不具此條件，即無證據適格可言。本件警方所製作之「監
聽譯文」，係本案發生後警員針對個案所特定製作，不具備例行
性之要件，能否謂係刑事訴訟法第一百五十九條之四第一款之公
務員職務上製作之「紀錄」文書、「證明」文書，原判決未予審
認、調查及說明，遽認有證據能力而為論罪之依據，亦有判決不
載理由之違法。（二）有罪之判決書，應將法院依職權認定與論
罪科刑有關之事實，詳實記載，然後逐一說明其憑以認定之證據
及理由，使事實與理由兩相一致，始稱適法，倘若事實已有記載
，而理由未加說明，則為理由不備，其判決為當然違背法令。又
販賣毒品，以行為人主觀上有營利之意圖為其要件，行為人有無
此項犯罪目的條件之事實，亦應詳實記載，然後於理由內說明其
憑以認定之證據，方為適法。原判決事實雖記載上訴人明知吳
泉意圖營利，基於幫助吳泉販賣第二級毒品甲基安非他命之犯
意，於民國九十五年四月二十七日晚間八時許，帶同林怡雯前往
高雄市○○區○○路三五三巷六九號五樓吳泉住處，由吳泉
以新台幣一萬元販賣甲基安非他命一錢予林怡雯等情，然理由內
對於上訴人如何明知吳泉主觀上有營利之意圖，並未說明其所
憑證據及得心證之理由，有判決理由不備之違法。（三）原判決
理由認定上訴人所有查扣之ＭＯＴＯＲＯＬＡ手機配用之晶片卡
（ＳＩＭ卡）一枚，雖係供犯罪所用之物，然係屬行動電話通訊
公司用以提供客戶通訊服務之介面卡，非屬上訴人所有之物，自
不得宣告沒收（見原判決第十六頁倒數第三行以下），並未說明
所憑之證據及認定之理由，自屬理由不備。以上或為上訴意旨所
指摘，或為本院得依職權調查之事項，應認原判決仍有撤銷發回
更審之原因。又九十八年五月二十日修正公布之毒品危害防制條
例業已生效，更審時宜注意新舊法之比較適用。
據上論結，應依刑事訴訟法第三百九十七條、第四百零一條，判
決如主文。
中    華    民    國  九十八  年   十二   月   三十   日
                      最高法院刑事第十一庭
                          審判長法官  石  木  欽
                                法官  洪  佳  濱
                                法官  韓  金  秀
                                法官  段  景  榕
                                法官  周  煙  平
      本件正本證明與原本無異
                                      書  記  官
中    華    民    國  九十九  年    一    月    六    日
                                                      Ｅ

司法院資訊處製作；財團法人民間司法改革基金會備份。
